【裁判字號】    92,訴,18
【裁判日期】    920424
【裁判案由】    營業稅
【裁判全文】
臺中高等行政法院判決                            九十二年度訴字第一八號
                              .
    原      告  宇達營造有限公司
    代  表  人  甲○○
    訴訟代理人  丙○○○
    被      告  財政部臺灣省中區國稅局
    代  表  人  乙○○
    訴訟代理人  戊○○
                丁○○
右當事人間因營業稅事件，原告不服財政部中華民國九十一年十一月十四日台財訴字
第○九一一三五六五八一號（案號：第八八四五二六號）訴願決定，提起行政訴訟。
本院判決如左︰
    主  文
原告之訴駁回。
訴訟費用由原告負擔。
    事  實
甲、事實概要：原告於民國八十四年三月至八十五年三月間無實際交易事實，卻取得
    弘泰電器有限公司及立昌電器行開立之統一發票五十六張，銷售額計新臺幣（下
    同）二八、三九一、四七五元（含稅），作為進項憑證，虛報進項稅額一、三五
    一、九七五元，經彰化縣稅捐稽徵處通報原行政處分機關，審理違章成立，核定
    補徵營業稅一、三五一、九七五元；惟原告取具上開憑證中之BT00000000等三十
    二張統一發票，因另涉他案違章，前經原行政處分機關八十六年十月二日投稅法
    字第○五一八二七號處分書核定追繳營業稅八一一、三二四元及處行為罰八一一
    、三二三元在案，乃予以減除，遂核定本件應追繳營業稅五四○、六五一元──
    （1,351,975-811,324），並按所漏稅額處八倍罰鍰一○、○○四、四七七元─
    （10,815,800-811,323）。原告不服，申請復查，未獲變更，乃向臺灣省政府提
    起訴願。因八十八年一月十三日修正財政收支劃分法第八條第一項第四款明定營
    業稅改為國稅。臺灣省政府遂將本件移轉管轄到財政部，經財政部訴願決定予以
    駁回，遂提起本件行政訴訟。
乙、兩造爭點及陳述：
壹、原告方面：
一、聲明：求為判決：訴願決定、復查決定及原處分均撤銷。
二、陳述：
  (一)原告確實有進貨事實，且投入營造施工，亦經政府部門作嚴格驗收，並請款開立
    發票，若無進貨事實，必無法投入材料，並完工點交。而進貨取具進項發票亦經
    會計部門審核後方予付款，賣方亦代徵百分之五銷項稅額，並依法報繳營業稅，
    賣方是否為『涉嫌虛設行號』應由政府查證，買方只重視是否交貨，品質是否良
    好，即有交貨且經驗收無誤，並能投入工程施工，當然依請款發票付款，繳交銷
    項金額及代徵之銷項稅額，已完成納稅義務，．．．．．．稽徵機關實不應以賣
    方『涉嫌虛設行號』即以其開立之發票，否准扣抵銷項稅額補徵營業稅。
  (二)本件原告八十四年三月至八十五年三月間確有進貨，除應支付貨款外，尚支付百
    分之五營業稅並由開立發票廠商依法報繳應納稅款之事實，為訴辨雙方所不爭。
  (三)被告以「上開開立發票公司為『涉嫌虛設行號』，業經法務部調查局東部地區機
    動工作組查明屬實為由，主張原告取得非交易對象，開立之統一發票充當進項憑
    證，扣抵銷項稅額，依營業稅法第十九條第一項第一款，否准扣抵」，核被告之
    用法顯有違誤。
  (四)按原告公司確有進貨之事實及付款之事實，業經上開公司業務員兼股東張金龍供
    述甚詳。按『若確有進貨付款事實，而又不知其取得之統一發票係出於虛設行號
    者，即與虛報情形有別，參酌司法院釋字第二七五號解釋，似非得逕予認定有漏
    稅事實，予以追繳稅款或科罰』。前行政法院八十年八月三十日八十判字第一五
    七四號有判例可稽。
  (五)末查，司法院大法官會議解釋第三三七號解釋之主要意旨乃在說明營業稅法第五
    十一條第五款係處罰漏稅罰之規定，需有逃漏稅款之要件，始得據以處罰。有進
    貨事實之營業人，其取得之發票縱為虛設行號所開立，只要該行號就該筆交易已
    依法報稅，稅捐機關即無短收稅款，亦不生逃漏稅之問題。如前所述，交易若已
    依法報稅，則就稅捐機關立場而言，稅款即無短收，至於是由實際銷貨之營業人
    報繳，或由開立發票之營業人報繳，對於未生稅漏之結果，並無影響。財政部八
    十三年七月九日台財稅第八三一六０一三七一號函解釋，對有實際進貨而取得虛
    設行發票申報扣抵之案件，要求「（取得發票人）營業人能證明確有支付進項稅
    額予實際銷貨之營業人，．．．．．．（始得）不再處罰漏稅罰」，至於開立發
    票之行號已否報繳稅款，則非所問，其顯係著重於繳稅過程之查核，而忽略上開
    大法官會議解釋所揭諸漏稅罰應以有漏稅結果為要件之主旨，該函示見解仍屬違
    憲甚明。
  (六)本件弘泰電器有限公司及立昌電器行，就各該筆交易，均已依法報稅在卷，被告
    機關並無短收稅款之虞，自不生逃漏稅之問題，至於原告向前開所購買之水電材
    料，其中部分投入相關工程使用，其他部分則用之於工寮內使用，是原告所購進
    之水電材料，尚非與營建工程全然無關，以上事實為被告所不否認者。
  (七)綜上所述，本件原告確有進貨之事實，且所購之水電材料均已投入相關營建工程
    或設於工寮內使用，且原告除支付貨款外，尚支付百分之五營業稅並由開立發票
    廠商依法報繳應納稅款在卷，依行政法院八十年判字第一五七四號判決及大法官
    會議解釋第二七五號解釋文所示，原告並無違章情事，為此，原告特檢呈相關證
    據法條，爰狀請判決如訴之聲明。
貳、被告方面：
一、聲明：求為判決駁回原告之訴。
二、陳述：
  (一)補徵營業稅部分：
  1.按「營業人左列進項稅額，不得扣抵銷項稅額：一、購進之貨物或勞務未依規定
    取得並保存第三十三條所列之憑證者。」「營業人以進項稅額扣抵銷項稅額者，
    應具有載明其名稱、地址及統一編號之左列憑證：一、購買貨物或勞務時，所取
    得載有營業稅額之統一發票。」為營業稅法第十九條第一項第一款及第三十三條
    第一款所明定。
  2.本件原告於八十四年三月至八十五年三月間涉嫌無實際交易事實，卻取得弘泰電
    器有限公司及立昌電器行開立之統一發票五十六張，銷售額計二八、三九一、四
    七五元（含稅），作為進項憑證，虛報進項稅額一、三五一、九七五元，經彰化
    縣稅捐稽徵處通報原行政處分機關審理，有彰化縣稅捐稽徵處八十五年五月十四
    日八五彰稅消密字第二二八號函（原卷第七十七頁）、八十五年九月十日八五彰
    稅法字第一二三五二八號處分書（原卷第六十一頁）、原告之總經理許登炎八十
    五年六月六日之談話筆錄（原卷第七十四頁）及系爭發票（原卷第七十九頁至第
    一三二頁）等影本可稽，原行政處分機關乃核定補徵營業稅一、三五一、九七五
    元，惟因原告取具上開憑證中之BT00000000等三十二張統一發票，另涉他案違章
    ，前經原行政處分機關八十六年十月二日投稅法字第０五一八二七號處分書核定
    追繳營業稅八一一、三二四元在案，乃予以減除，核定本件應追繳營業稅為五四
    ０、六五一元（1,351,975─811,324=540,651）。原告主張其從事營造工程，主
    要承包政府工程，於八十四至八十五年間，向弘泰及立昌等公司購買營造工程相
    關材料，包括水電材料等交貨貨品由工地人員驗收，投入工程使用，由會計人員
    就系爭發票審核後始予付款，且弘泰及立昌等公司亦依法報繳營業稅，原處分未
    查即認上開公司為虛設行號，依營業稅法第十九條第一項第一款論處，顯有違誤
    云云。經原行政處分機關復查決定以，按「當事人主張事實，須負舉證責任，倘
    其所提出之證據，不足為主張事實之證明，自不能認其主張之事實為真實。」行
    政法院三十六年度判字第十六號著有判例。
  3.查原告主張向弘泰電器有限公司及立昌電器行購買營造工程相關材料─水電材料
    等而取得系爭發票，核與上揭發票所載品名（冷氣機、電視及冰箱等計一、三六
    一台）不符，其亦未提示足以證明確有向該二家公司行號購買上開電器用品或投
    入相關營建工程使用之資料憑核，依上揭行政法院判例意旨，其主張應不予採據
    ，復查後乃未准予變更。原告提起訴願，經財政部訴願決定除持與原行政處分機
    關相同之論見外並以，查本件系爭進貨冷氣機、電視及冰箱等家用電器計一、三
    六一台，核與原告所從事本業（營造工程）無關，原告申請復查時，主張系爭發
    票乃向弘泰電器有限公司及立昌電器行購買營造工程相關材料─水電材料等而取
    得，惟經原行政處分機關查核結果與上揭發票所載品名冷氣機、電視及冰箱均不
    相符，原行政處分機關於復查決定時並未採認。俟提起訴願，原告則改稱其向弘
    泰電器有限公司及立昌電器行購買冷氣機用於營造工程之工地及工寮使用，原告
    對系爭進貨事實前後說詞不一，亦未提示足以證明確有向該二家公司行號購買上
    開家用電器或投入相關營建工程使用之資料憑核，依「當事人主張事實，須負舉
    證責任，倘其所提出之證據，不足為主張事實之證明，自不能認其主張之事實為
    真實。」之行政法院三十六年度判字第十六號判例意旨，原告所訴尚無可採。又
    依營業稅法施行細則第五十二條第一項：「本法第五十一條第五款所定虛報進項
    稅額，包括依本法規定不得扣抵之進項稅額、無進貨事實及偽造憑證之進項稅額
    而申報退抵稅額者。」之規定，本件原告持無進貨事實之發票作為進貨憑證，申
    報扣抵銷項稅額，致有虛報進項稅額之違章情事，原處分核定補徵營業稅五四○
    、六五一元，揆諸首揭規定，經核尚無不妥。另本件原告持無進貨事實之發票作
    為進項憑證，申報扣抵銷項稅額之虛報進項違章案，而非原告所訴係取得涉嫌虛
    設行號發票申報扣抵之違章案，原告顯有誤解，所訴核無足採，遂駁回其訴願。
  4.訴訟意旨略謂：原告主張其確有向弘泰電器有限公司及立昌電器行進貨，且所購
    之水電材料均已投入相關營建工程或設於工寮內使用，且原告除支付貨款外，尚
    支付百分之五營業稅，並由開立發票公司行號依法報繳應納稅款，依行政法院八
    十年度判字第一五七四號判例及司法院大法官會議釋字第二七五號解釋，原告並
    無違章漏稅情事，請撤銷原處分、復查決定及訴願決定云云。
  5.原告復執前詞爭訟，又未能提出新事證供核，所訴應不足採。
  (二)罰鍰部分：
  1.按「納稅義務人，有左列情形之一者，除追繳稅款外，按所漏稅額處一倍至十倍
    罰鍰，並得停止其營業：一、．．．．五、虛報進項稅額者。」為營業稅法第五
    十一條第五款所明定。次按「二、為符合司法院大法官會議釋字第三三七號解釋
    意旨，對於營業人取得非實際交易對象所開立之統一發票作為進項憑證申報扣抵
    銷項稅額之案件，應視情節，分別依左列原則處理．．．．(二)取得虛設行號以外
    其他非實際交易對象開立之憑證申報扣抵案件：1.無進貨事實者：因其並無進貨
    及支付進項稅額之事實，其虛報進項稅額，逃漏稅款，應依營業稅法第五十一條
    第五款規定補稅處罰。」為財政部八十三年七月九日台財稅第八三一六○一三七
    一號函所明釋。
  2.本件原告於八十四年三月至八十五年三月間無交易事實，卻取得弘泰電器有限公
    司及立昌電器行開立之統一發票五十六張，銷售額二八、三九一、四七五元（含
    稅），作為進項憑證，虛報進項稅額一、三五一、九七五元，經彰化縣稅捐稽徵
    處通報原行政處分機關查獲之違章情事，已如前述原行政處分機關以原告之違章
    事證明確，原應補徵營業稅一、三五一、九七五元；惟原告取具上開憑證中之BT
    00000000等三十二張統一發票，因另涉他案違章，前經原行政處分機關八十六年
    十月二日投稅法字第○五一八三七號處分書核定處行為罰八一一、三二三元在案
    ，原處分乃予以減除，核定本件按所漏稅額處八倍罰鍰一○、○○四、四七七元
    ，並無違誤。原告申經復查，未獲變更，提起訴願，亦遭財政部訴願決定予以駁
    回。
  3.訴訟意旨略謂：同本稅之訴訟理由。
  4.原告持與本稅部分相同事由爭訟，並無新事證或新理由，應無足採。
  (三)基上論結，原處分及所為復查及訴願決定並無違誤，請判准如答辯之聲明。
    理  由
一、被告以經奉行政院八十九年六月十六日台（八十九）財一七五五七號函核定，自
    九十二年一月一日起將委託各縣市稅捐稽徵處代徵之營業稅，收歸各區國稅局稽
    徵，本件係由南投縣政府稅捐稽徵處移轉被告接辦，因聲請承受訴訟，核無不合
    ，應予准許，合先敘明。
二、按「營業人左列進項稅額，不得扣抵銷項稅額：一、購進之貨物或勞務未依規定
    取得並保存第三十三條所列之憑證者。」「營業人以進項稅額扣抵銷項稅額者，
    應具有載明其名稱、地址及統一編號之左列憑證：一、購買貨物或勞務時，所取
    得載有營業稅額之統一發票。」為營業稅法第十九條第一項第一款及第三十三條
    第一款所明定。次按「納稅義務人，有左列情形之一者，除追繳稅款外，按所漏
    稅額處一倍至十倍罰鍰，並得停止其營業：一、．．．．五、虛報進項稅額者。
    」為營業稅法第五十一條第五款所明定。又「二、為符合司法院大法官會議釋字
    第三三七號解釋意旨，對於營業人取得非實際交易對象所開立之統一發票作為進
    項憑證申報扣抵銷項稅額之案件，應視情節，分別依左列原則處理．．．．(二)取
    得虛設行號以外其他非實際交易對象開立之憑證申報扣抵案件：1.無進貨事實者
    ：因其並無進貨及支付進項稅額之事實，其虛報進項稅額，逃漏稅款，應依營業
    稅法第五十一條第五款規定補稅處罰。」亦為財政部八十三年七月九日台財稅第
    八三一六○一三七一號函所明釋。
三、本件原告於八十四年三月至八十五年三月間無實際交易事實，卻取得弘泰電器有
    限公司及立昌電器行開立之統一發票五十六張，銷售額計二八、三九一、四七五
    元（含稅），作為進項憑證，虛報進項稅額一、三五一、九七五元，經彰化縣稅
    捐稽徵處通報原行政處分機關南投縣政府稅捐稽徵處審理。原行政處分機關乃核
    定補徵營業稅一、三五一、九七五元，惟因原告取具上開憑證中之BT00000000等
    三十二張統一發票，另涉他案違章，前經原行政處分機關八十六年十月二日投稅
    法字第０五一八二七號處分書核定追繳營業稅八一一、三二四元在案，乃予以減
    除，核定本件應追繳營業稅為五四０、六五一元（1,351,975-811,324=540,651
    ），又原告取具上開憑證中之BT00000000等三十二張統一發票，因另涉他案違章
    ，前經原行政處分機關八十六年十月二日投稅法字第○五一八三七號處分書核定
    處行為罰八一一、三二三元在案，原處分乃予以減除，核定本件按所漏稅額處八
    倍罰鍰一○、○○四、四七七元等情，有彰化縣稅捐稽徵處八十五年五月十四日
    八五彰稅消密字第二二八號函（原處分卷第七十七頁）、八十五年九月十日八五
    彰稅法字第一二三五二八號處分書（原處分卷第六十一頁）、原告之總經理許登
    炎八十五年六月六日之談話筆錄（原處分卷第七十四頁）、系爭發票（原處分卷
    第七十九頁至第一三二頁）、處分書等影本附卷可稽，自堪信為真實。
四、原告雖主張其確有向弘泰電器有限公司及立昌電器行進貨，且所購之水電材料均
    已投入相關營建工程或設於工寮內使用，且原告除支付貨款外，尚支付百分之五
    營業稅，並由開立發票公司行號依法報繳應納稅款，依行政法院八十年度判字第
    一五七四號判例及司法院大法官會議釋字第二七五號解釋，原告並無違章漏稅情
    事云云。
五、惟查原告主張向弘泰電器有限公司及立昌電器行購買營造工程相關材料─水電材
    料等而取得系爭發票，核與該發票所載品名（冷氣機、電視及冰箱等計一、三六
    一部）不符，其亦未提示足以證明確有向該二家公司行號購買上開電器用品或投
    入相關營建工程使用之資料憑核，其主張已難採信，且本件系爭進貨冷氣機、電
    視及冰箱等家用電器計一、三六一部，亦與原告所從事本業（營造工程）無關。
    原告雖於訴願後改稱其向弘泰電器有限公司及立昌電器行購買冷氣機用於營造工
    程之工地及工寮使用，原告對系爭進貨事實前後說詞不一，工寮亦無大量使用達
    一、三六一部冷氣機、電視及冰箱等之可能，況未能提示足以證明確有向該二家
    公司行號購買上開家用電器或投入相關營建工程使用之資料憑核，依「當事人主
    張事實，須負舉證責任，倘其所提出之證據，不足為主張事實之證明，自不能認
    其主張之事實為真實。」（行政法院三十六年度判字第十六號判例參照）之原則
    ，原告主張尚無可採。原告於言詞辯論程序時雖又提出係由其工地主任高辰雄所
    購買，確用於工地工寮，或用以購贈發包機關單位，請求予以傳證云云，惟以工
    地主任之層級及職責，已難認有為原告公司大量採購達一、三六一部冷氣機、電
    視及冰箱等之可能，尤無逕購以贈送發包單位之可能，況未能提示足以證明確有
    向該二家公司行號購買上開家用電器或投入相關營建工程使用之資料憑核，已如
    前述，實難認真實，核無傳訊之必要。查本件原告係無進貨事實，取得本件發票
    作為進項憑證，虛報進項稅額，而非有進貨事實之情形，原告引據最高行政法院
    八十年度判字第一五七四號判例及司法院大法官會議釋字第二七五號解釋，主張
    其無違章漏稅情事，即非可採。又依營業稅法第十九條第一款規定，未取得合法
    憑證者，即不得扣抵銷項稅額，已如前述。原告所取得弘泰電器有限公司及立昌
    電器行開立之統一發票，既非實際交易對象所開立，非合法憑證，自不得扣抵銷
    項稅額，原告持以扣抵，因而減少應納稅額，自應補繳。與弘泰電器有限公司及
    立昌電器行是否已申報繳納，尚屬無涉。從而本件原處分核定本件應追繳營業稅
    五四○、六五一元，並按所漏稅額處八倍罰鍰一○、○○四、四七七元，即無違
    誤，訴願決定予以維持，亦無不合，原告請求撤銷原處分、復查決定及訴願決定
    ，核無理由，應予駁回。
據上論結，本件原告之訴為無理由，依行政訴訟法第一百九十五條第一項後段、第九
十八條第三項前段，判決如主文。
中    華    民    國    九   十   二    年    四    月  二   十   四    日
                 臺 中 高 等 行 政 法 院   第 三 庭
                                    審 判 長 法  官  王  茂  修
                                             法  官  莊  金  昌
                                             法  官  許  金  釵
右正本證明與原本無異。
如不服本判決，應於判決送達後二十日內向本院提出上訴書狀，其未表明上訴理由者
，應於提起上訴後二十日內向本院提出上訴理由書（須依對造人數附具繕本）；如於
本判決宣示或公告後送達前提起上訴者，應於判決送達後二十日內補提上訴理由書（
須附繕本）。未表明上訴理由者，逕以裁定駁回。
提起上訴應預繳送達用雙掛號郵票拾份（每份三十四元)。
中    華    民    國    九   十   二    年    四    月  二   十   五    日
                                    法  院 書 記 官  李  述  燊


司法院資訊處製作；財團法人民間司法改革基金會備份。
